【裁判字號】    90,上易,2870
【裁判日期】    901107
【裁判案由】    偽造文書
【裁判全文】
臺灣高等法院刑事判決                            九十年度上易字第二八七號
    上  訴  人
    即  被  告  甲○○
右上訴人因偽造文書案件，不服臺灣臺北地方法院九十年度易字第七六七號，中華民
國九十年五月十五日第一審判決（起訴案號：臺灣臺北地方法院檢察署八十九年度偵
字第七五七二號）提起上訴，本院判決如左：
    主  文
上訴駁回。
    事  實
一、甲○○明知其所有坐落台北縣新店市○○○○○段第一一０－二地號土地所有權
    狀正本（八十五新資土字第０四０一三七號）一紙，業已於民國八十七年一月二
    十日置放於乙○○處，用以情商短期融資，所有權狀無「遺失」，竟於八十七年
    十月十九日至臺北縣新店地政事務所以前開所有權狀不慎於八十七年二月十日「
    遺失」為由，申請辦理所有權狀補發登記，使該地政事務所不知情之公務員，將
    前開土地所有權狀「遺失」之不實事項，登載於其職務上所掌之公文書即臺北縣
    新店地政事務所土地登記清冊，並於八十七年十一月十九日遺失權狀公告作廢期
    滿無人異議後，據以核發八十七新資土字第０三九六二八號土地所有權狀予甲○
    ○，致生損害於地政機關對土地所有權狀管理之正確性及乙○○之權益。
二、案經乙○○訴請台灣台北地方法院檢察署檢察官偵查起訴。
    理  由
一、訊據被告甲○○固坦承於八十七年十月十九日至臺北縣新店地政事務所以遺失為
    由，申請補發其所有坐落於台北縣新店市○○○○○段第一一０－二地號土地之
    土地所有權狀等情，惟矢口否認有何使公務員登載不實之犯行，辯稱：伊係在八
    十七年一月份將土地所有權狀交給告訴人，拜託告訴人持上開所有權狀幫伊借錢
    ，伊向告訴人借款並未提供任何擔保品，因伊欠告訴人錢，不敢向告訴人要回權
    狀，所以才去申請補發云云。惟查：
  (一)、右揭犯罪事實，業據告訴人乙○○指訴甚詳，且被告確有於八十七年十月十九
      日至臺北縣新店地政事務所以其所有坐落台北縣新店市○○○○○段第一一０
      －二地號土地之八十五新資土字第０四０一三七號所有權狀正本一紙，不慎於
      八十七年二月十日遺失為由，申請辦理所有權狀補發登記，使該地政事務所不
      知情之公務員，將前開土地所有權狀遺失之不實事項，登載於其職務上所掌之
      公文書即臺北縣新店地政事務所書狀補發案件公告通知稿上，並於八十七年十
      一月十九日遺失權狀公告作廢期滿無人異議後，據以核發八十七新資土字第０
      三九六二八號土地所有權狀予被告等情，亦有臺北縣新店地政事務所八十九年
      五月三十一日八九北縣店地一字第六七三四號函附之八七年新登字第三０五六
      二０號登記申請書及其附件影本在卷可參（附偵查卷第十七頁、第二十六頁至
      第三十二頁）。
  (二)、被告自承確有自八十七年三月間起陸續向告訴人借貸，或委請告訴人代墊信用
      卡款及驗車、違規罰款，迄八十七年五月二十七日止合計金額為一百零五萬八
      千三百元等情（見原審九十年四月十七日訊問筆錄），則被告與告訴人間既有
      借貸往來之紀錄，被告以其所有之前開土地所有權狀置放告訴人處資為擔保，
      並無不合情理之處，被告於本院辯稱：並無質借云云，顯係事後圖卸刑責之詞
      ，不足採信。
  (三)、本件事證明確，被告犯行堪以認定，應依法論科。
二、核被告甲○○所為，係犯刑法第二百十四條之使公務員登載不實罪。原審以被告
    之罪證明確，援引刑法第二百十四條，審酌被告並無前科，素行尚稱良好，此次
係因財務因難而欲以前開土地所有權狀借貸，始為前開行為之犯罪動機，暨其犯
    罪手段、智識程度、對被害人所生損害、犯後尚能坦承部分犯行等一切情狀，量
    處有期徒刑四月，並以被告行為後，刑法第四十一條業於九十年一月十日修正公
    布施行，於同年一月十二日生效，依修正後之第四十一條第一項前段規定，得易
    科罰金之範圍由犯最重本刑為三年以下有期徒刑以下之刑之罪，擴大為犯最重本
    刑為五年以下有期徒刑以下之刑之罪，依刑法第二條第一項前段之規定，本件應
    適用裁判時之修正後刑法第四十一條第一項前段及罰金罰鍰提高標準條例第一條
    前段、第二條規定，諭知易科罰金之折算標準。至於台北縣新店地政事務所於八
    十七年十一月十九日所核發之八十七新資土字第０三九六二八號土地所有權狀正
    本一紙，係被告所有因犯罪所得之物，並依刑法第三十八條第一項第三款之規定
    ，為沒收之諭知。經核其認事用法均無違誤，量刑亦屬妥適。
三、被告甲○○提起上訴，指摘原判決量刑過重，惟查：量刑之輕重是屬於法院之職
    權審酌之事項，經本院再加斟酌，認原審之量刑尚稱妥適，並無過輕或過重之處
    ，是被告甲○○之上訴，為無理由，應予駁回。又本件被告並非坦承全部犯行，
    難認其無再犯之虞，被告請求宣告緩刑，本院認為不宜，併此敘明。
據上論斷，應依刑事訴訟法第三百六十八條，判決如主文。
本案經檢察官覃正祥到庭執行職務。
中      華      民      國      九十      年      十一      月    七    日
                              台灣高等法院刑事第二庭
                                  審判長法  官  蔡  長  溪
                                        法  官  楊  貴  志
                                        法  官  林  俊  益
右正本證明與原本無異。
不得上訴。
                                        書記官  陳  明  琴
中      華      民      國    九十    年      十一  月      七        日
附錄本案論罪科刑法條全文：
刑法第二百一十四條
明知為不實之事項，而使公務員登載於職務上所掌之公文書，足以生損害於公眾或他
人者，處三年以下有期徒刑、拘役或五百元以下罰金。


司法院資訊處製作；財團法人民間司法改革基金會備份。
